臺灣高等法院民事裁定                 100年度抗字第1551號
抗  告  人  李法男
代  理  人  唐迪華律師
上列抗告人因與相對人永豐商業銀行股份有限公司間訴訟救助事
件，對於中華民國100年 9月22日臺灣臺北地方法院100年度救字
第217號所為裁定提起抗告，本院裁定如下：
    主  文
原裁定廢棄。
本件准予訴訟救助。
抗告費用由相對人負擔。
    理  由
一、本件抗告意旨略以：伊於民國（下同）98年及99年間雖有薪
    資所得，惟其數額非鉅，僅足以支應日常生活開銷，且伊係
    屬低收入戶，財團法人法律扶助基金會（下稱法律扶助基金
    會）亦因此准予法律扶助，故伊確屬無資力，原裁定以伊過
    去之所得遽認伊並非無資力之人，進而駁回伊訴訟救助之聲
    請，顯有違誤，為此提起抗告，請求廢棄原裁定，准予伊訴
    訟救助之聲請等語。
二、按當事人無資力支出訴訟費用者，法院應依聲請，以裁定准
    予訴訟救助；但顯無勝訴之望者，不在此限，民事訴訟法第
    107條第1項定有明文。又法律扶助法第13條、第62條分別規
    定：「無資力者，得申請法律扶助。」、「經分會准予法律
    扶助之無資力者，其於訴訟程序中，向法院聲請訴訟救助時
    ，應准予訴訟救助。但另有不符法律扶助事實之證明者，不
    在此限。」，同法第 3條並規定：「本法所稱無資力者，係
    指符合社會救助法之低收入戶或其每月可處分之收入及可處
    分之資產低於一定標準者。前項所稱一定標準之認定辦法，
    由基金會定之。」，是法律扶助法所稱之「無資力者」，乃
    為民事訴訟法第107條第1項前段「無資力支出訴訟費用者」
    之特別規定。法院對於經法律扶助基金會准予法律扶助之無
    資力者，聲請訴訟救助時，於審查是否有法律扶助法第62條
    但書規定「但另有不符法律扶助事實之證明」情形者，自應
    以該法所定無資力者之資格認定標準為據 (最高法院98年度
    台抗字第156號裁判意旨參照)。
三、經查：本件抗告人就其與相對人永豐商業銀行股份有限公司
    間關於臺灣臺北地方法院 100年度訴字第3658號確認債權不
    存在事件，以其無資力支出訴訟費用為由，向法律扶助基金
    會臺北分會申請法律扶助，業經該分會以抗告人為低收入戶
    ，符合法律扶助法第14條第 3款規定而予准許，並指定唐迪
    華律師擔任法律扶助之工作，此有該基金會專用委任狀、有
    效期限至100年12月31日之臺北市低收入戶卡影本各1件附卷
    可稽(依序見原法院卷第5頁、本院卷第4頁)，堪認抗告人為
    經主管機關審核認定之低收入戶。依法律扶助法第14條第3
    款規定，抗告人既符合社會救助法所規定之低收入戶，法律
    扶助基金會無須審查其資力，即符合法律扶助法所稱無資力
    者之要件，而得准予扶助。況原法院依職權調閱抗告人稅務
    電子閘門財產所得，抗告人之財產資料97年為 0，98年僅有
    新臺幣(下同) 5萬零38元之薪資所得，99年僅有1萬4,754元
    之薪資所得，並無其他財產資料，此有稅務電子閘門財產所
    得調件明細表在卷可佐(見原法院卷第 6頁至10頁)，此外，
    尚查無不符法律扶助事實之證據，揆諸前開說明，自應准予
    訴訟救助。原法院不察，遽予駁回抗告人訴訟救助之聲請，
    自有未洽。抗告意旨指摘原裁定不當，求予廢棄，洵有理由
    。爰由本院將原裁定廢棄，自為裁定如主文第 2項所示，以
    臻適法。
四、據上論結，本件抗告為有理由，爰裁定如主文。
中    華    民    國   100    年    11    月    30    日
                  民事第十九庭
                      審判長法  官  魏麗娟
                            法  官  李媛媛
                            法  官  吳麗惠
正本係照原本作成。
本裁定除以適用法規顯有錯誤為理由外，不得再抗告。如提起再
抗告，應於收受後10日內委任律師為代理人向本院提出再抗告狀
。並繳納再抗告費新台幣１千元。
中    華    民    國   100    年    12    月    1     日
                            書記官  吳碧玲